【裁判字號】    89,簡,1321
【裁判日期】    900514
【裁判案由】    綜合所得稅
【裁判全文】
臺北高等行政法院簡易判決                  八十九年度簡字第一三二一號
    原  告  甲○○  女五十四歲.
    被  告  財政部臺北市國稅局
    代表人  乙○○（局長）
右當事人間因綜合所得稅事件，原告不服行政院八十九年十月二日台八十九訴字第二
八七○六號再訴願決定，提起行政訴訟。本院判決如左：
    主  文
原告之訴駁回。
訴訟費用由原告負擔。
    事  實
緣原告民國（以下同）八十五年度綜合所得稅結算申報，被告以其漏報營利所得及利
息所得計新台幣（以下同）二九四、五八八元，短漏所得稅額三二、七六○元，乃於
八十七年九月二十三日財北國稅松山財字第一五八七二一三二八三號處分書，按所漏
稅額三二、七六○元，處○．二倍罰鍰六、五○○元（計至百元止）。原告不服，主
張因未於申報期間內收到全數扣繳憑單，暨部分扣繳憑單不慎遺失，至漏未申報，並
非故意，請予免罰為由，申經被告復查結果，以八十八年一月十二日財北國稅法字
第八八○○○六一一號復查決定書，准予核減罰鍰一○○元，變更罰鍰為六、四○○
元。原告乃循序提起訴願、再訴願，遞遭財政部八十九年五月三十一日台財訴字第○
八九一三五三三二○號訴願決定、行政院八十九年十月二日台八十九訴字第二八七○
六號決定書），遂提起行政訴訟。茲摘敘兩造訴辯意旨如次：
原告起訴意旨略謂：原告因配偶中風（領有殘障手冊），在醫院日夜照顧三個月，亦
罹高血壓及腦血管病，均失業在家。原告為誠實納稅人，漏報稅款三二、七六二元部
分，已於申請復查前繳納。此次漏報之原因，係未收到華南銀行中崙分行利息扣繳憑
單一張，金額二八三、九二○元，原告如有收到一定申報；且因南亞與台化公司股利
扣繳憑單部分，分上、下半年各寄一張，上半年股利扣繳憑單容易遺忘申報（台財訴
字000000000號），財政部應訂立制度，飭令各銀行用掛號信寄達或電話通
知所得人前往簽收，當可避免糾紛，請求撤銷原處分、訴願決定、再訴願決定，如認
仍應處罰，請處以○．一倍之罰鍰等語。
被告答辯意旨略謂：按「納稅義務人已依本法規定辦理結算申報，但對依本法規定應
申報課稅之所得額有漏報或短報情事者，處以所漏稅額兩倍以下之罰鍰。」為所得稅
法第一百十條第一項所明定。本件原告短漏報營利、利息所得計二九四、五八八元，
有卷附各類所得扣繳憑單可稽，原查依首揭法條規定，按漏稅額三二、七六○元，處
○‧二倍罰鍰六、五○○元（計至百元止）。原告主張未於申報期間內收到全數扣繳
憑單，暨部分扣繳憑單不慎遺失，至漏未申報，並非故意等情。按司法院大法官會議
釋字第二七五號解釋：「人民違反法律上之義務而應受行政罰之行為，法律無特別規
定時，雖不以出於故意為必要，仍須以過失為其責任條件。」查原告既有系爭所得，
即應依所得稅法第七十一條規定辦理申報，非待收到扣繳憑單始負申報責任，此依所
得稅法第九十九條規定「納稅義務人於繳納暫繳稅款時，得憑扣繳憑單抵繳，如不足
額，另以現金補足；如超過暫繳稅款數額時，其超過之數，留抵本年度結算稅額。」
可知扣繳憑單乃為抵繳稅款之依據，尚非申報所得之唯一憑據，當不能以未收到扣繳
憑單而免除申報所得之義務。是原告既有該項所得而漏未申報，縱非故意，仍難卸免
其過失漏報之責任。惟本件經復查重行計算，原告漏報營利、利息所得應為二九三、
八二三元，短漏稅額為三二、一八九元，處○‧二倍罰鍰應為六、四○○元（計至百
元止），與原查處罰鍰六、五○○元之差額一○○元，業以核減，是復查決定尚無不
合，訴願及再訴願決定均無違誤，為此請求判決如駁回原告之訴等語。
    理  由
按「納稅義務人應於每年二月二十日起至三月底止，填具結算申報書，向該管稽徵機
關申報其上一年度內構成綜合所得總額或營利事業收入總額之項目及數額，以及有關
減免、扣除之事實，並應依其全年應納稅額減除暫繳稅額及尚未抵繳之扣繳稅額，計
算其應納之結算稅額，於申報前自行繳納。」「納稅義務人已依本法規定辦理結算申
報，但對依本法規定應申報課稅之所得額有漏報或短報情事者，處以所漏稅額兩倍以
下之罰鍰。」為行為時所得稅法第七十一條第一項前段及第一百十條第一項所明定。
復按「人民違反法律上之義務而應受行政罰之行為，法律無特別規定時，雖不以出於
故意為必要，仍須以過失為其責任條件。但應受行政罰之行為，僅須違反禁止規定或
作為義務，而不以發生損害或危險為其要件者，推定為有過失，於行為人不能舉證證
明自己無過失時，即應受處罰。」司法院釋字第二七五號解釋可資參考。本件原告八
十五年度綜合所得稅結算申報，被告以其漏報營利所得及利息所得計二九四、五八八
元，短漏所得稅額三二、七六○元，乃於八十七年九月二十三日財北國稅松山財字第
一五八七二一三二八三號處分書，按所漏稅額三二、七六○元，處○．二倍罰鍰六、
五○○元（計至百元止）。原告不服，以其於申報期間內未收到全數扣繳憑單及遺失
部分扣繳憑單，致生漏報情事，並無逃漏之故意或過失云云，申經復查結果，被告復
查決定以原告既有系爭所得，即應依規定辦理申報，非待收到扣繳憑單始負申報責任
，其漏未申報，參諸司法院釋字第二七五號解釋意旨，縱非故意，仍免除過失之責；
惟經重行核算原告漏報營利及利息所得計二九三、八二三元，短漏所得稅額為三二、
一八九元，處○．二倍罰鍰，應為六、四○○元（計至百元止），與原處罰鍰六、五
○○元之差額一○○元，准予核減，並無不合。原告不服，循序提起訴願、再訴願結
果，除均持與原處分相同之論見外，行政院再訴願決定另以扣繳憑單乃為抵繳稅款之
依據，尚非申報所得之唯一憑據，況原告亦可向原扣繳單位查詢或申請補發，尚不能
以未收到而免其申報所得之義務，本件財政部雖逾期作成訴願決定，惟尚不影響其效
力，訴請撤銷罰鍰處分云云，核不足採之理由，駁回其一再訴願，經核並無不妥。本
件原處分及一再訴願決定均應予以維持。原告徒執前詞，聲請撤銷原處分及一再訴願
決定及如認仍應處罰，請求改處以○．一倍之罰鍰，為無理由，爰依行政訴訟法第二
百三十三條第一項規定，不經言詞辯論，判決駁回之。
據上論結，本件原告之訴為無理由，爰依行政訴訟法第二百三十六條、第一百九十五
條第一項後段、第九十八條第三項前段，判決如主文。
中      華      民      國     九十     年      五      月     十四     日
                         臺 北 高 等 行 政 法 院  第 二 庭
                                                  法    官  陳雅香
右為正本係照原本作成。
本件以訴訟事件所涉及之法律見解具有原則性者為限，始得於本判決送達後二十日內
向本院提出上訴狀並表明上訴理由，如已於本判決宣示後送達前提起上訴者，應於判
決送達後二十日內補具上訴理由（均按他造人數附繕本），且經最高行政法院許可後
方得上訴。
中      華      民      國     九十     年      五      月     十五     日
                                                    書記官  鄭聚恩


司法院資訊處製作；財團法人民間司法改革基金會備份。
